【裁判字號】    99,上訴,2196
【裁判日期】    991216
【裁判案由】    違反槍砲彈藥刀械管制條例等
【裁判全文】
臺灣高等法院臺中分院刑事判決        99年度上訴字第2196號
上  訴  人
即  被  告  鄭鴻翎
選任辯護人  李明海律師
            詹志宏律師
上列上訴人因違反槍砲彈藥刀械管制條例等案件，不服臺灣臺中
地方法院九十九年度訴字第二０一六號中華民國九十九年十月七
日第一審判決（起訴案號：臺灣臺中地方法院檢察署九十九年度
偵字第一二五０七號），提起上訴，本院判決如下：
    主  文
上訴駁回。
    事  實
一、鄭鴻翎前於民國九十七年間，因公共危險案件，經臺灣臺中
    地方法院以九十七年度中交簡字第六九九號判決判處有期徒
    刑二月確定，於九十七年六月二日易科罰金執行完畢。詎猶
    不知悔改，明知可發射子彈具有殺傷力之槍枝、子彈，均為
    槍砲彈藥刀械管制條例所管制之物品，非經主管機關許可，
    不得持有、寄藏，竟仍基於寄藏手槍及子彈之犯意，於九十
    八年七、八月間某日，在臺中市○○街三十八號之「獅子王
    ＰＵＢ」，受陳志銘（已於九十九年四月十日死亡）委託，
    代為保管其所交付之具有殺傷力之美國SMITH&WESSON廠M&P9
    c型、口徑9mm之制式半自動手槍一支（含彈匣二個、槍枝管
    制編號0000000000）及具有殺傷力之口徑9mm制式子彈五十
    九顆，並將之藏放於其在臺中市○○區○○路之居所，而未
    經許可，寄藏上開具有殺傷力之制式手槍及子彈（以下稱系
    爭制式手槍、子彈）。
二、嗣鄭鴻翎因不滿紀印財未替其安排出路，遂另行基於恐嚇危
    害安全之犯意，於九十九年五月二十五日晚上十一時五十五
    分許，攜帶系爭制式手槍及子彈，搭乘不知情之張崑崙所駕
    駛之車牌號碼５８２─ＹＲ號計程車，前往紀印財所經營位
    於臺中市南屯區○○○路○段三十一號之「老主顧檳榔攤」
    前，其見紀印財所僱用看顧檳榔攤之員工廖家玉走出檳榔攤
    後，即持系爭制式手槍及子彈，朝檳榔攤前方之玻璃射擊二
    發子彈，致檳榔攤前方之二片玻璃遭射穿破裂，留有二個彈
    孔（毀損部分尚未據告訴），以此加害生命、身體之事恐嚇
    紀印財，使紀印財心生畏懼，致生危害於安全。鄭鴻翎於開
    槍後隨即搭乘前揭計程車離開，並要求張崑崙於市區閒繞，
    張崑崙因見鄭鴻翎持有上開具有殺傷力之制式手槍及子彈，
    只得依鄭鴻翎之要求，駕駛上開計程車搭載鄭鴻翎於市區閒
    繞。嗣於九十九年五月二十六日凌晨三時三十分許，張崑崙
    復依鄭鴻翎之指示將計程車開往前揭檳榔攤後門，鄭鴻翎基
    於承前恐嚇危害安全之接續犯意，持上開具有殺傷力之制式
    手槍及上開射擊後剩餘之子彈，再朝檳榔攤後方之白鐵門射
    擊二發子彈，致該扇白鐵門留有二個彈孔（毀損部分尚未據
    告訴），以此加害生命、身體之事恐嚇紀印財，使紀印財心
    生畏懼，致生危害於安全。鄭鴻翎於開槍後又搭乘上開計程
    車離開現場，並指示張崑崙開車前往臺中縣梧棲鎮○○路○
    段一一三一巷十九號之「荷蘭村汽車旅館」投宿休息。嗣警
    方接獲報案後，至上開檳榔攤採證，扣得擊發後不具有殺傷
    力之銅包衣一顆、彈頭一顆、彈殼三顆，並於調閱路口監視
    器錄影畫面後，乃循線於九十九年五月二十六日上午六時三
    十分許，在前揭汽車旅館一０三號房間查獲鄭鴻翎，並扣得
    上開具有殺傷力之制式手槍一支（含彈匣二個，槍枝管制編
    號0000000000）及剩餘未擊發具有殺傷力之制式子彈五十五
    顆（嗣其中十八顆子彈經鑑驗試射而不再具殺傷力）。
三、案經臺中市警察局第四分局報告臺灣臺中地方法院檢察署檢
    察官偵查起訴。
    理  由
壹、證據能力部分：
一、按法院或檢察官依刑事訴訟法第二百零八條規定囑託醫院、
    學校或其他相當之機關、團體為鑑定時，祇須其以言詞或書
    面提出之鑑定報告，符合刑事訴訟法第二百零六條第一項、
    第二百零八條所規定之形式要件，即具有證據能力，此即屬
    於刑事訴訟法第一百五十九條第一項所稱「法律有規定」之
    特別情形（最高法院九十六年度台上字第六八四二號判決意
    旨參照）。然於司法警察機關調查中之案件，為因應實務上
    ，或因為量大、或有急迫之現實需求，併例行性當然有鑑定
    之必要者，基於檢察一體原則，得由該管檢察長對於轄區內
    之案件，以事前概括選任鑑定人或囑託鑑定機關、團體之方
    式，俾便轄區內之司法警察官、司法警察對於調查中之此類
    案件，得即時送請先前已選任之鑑定人或囑託之鑑定機關、
    團體實施鑑定，以求時效（法務部九十二年九月一日法檢字
    第0920035083號函參照，刊載於法務部公報第三一二期）。
    此種由檢察機關概括選任鑑定人或概括囑託鑑定機關、團體
    ，再轉知司法警察官、司法警察於調查犯罪時參考辦理之作
    為，法無明文禁止，係為因應現行刑事訴訟法增訂傳聞法則
    及其例外規定之實務運作而為。此種由司法警察官、司法警
    察依檢察官所概括選任之鑑定人或囑託鑑定機關、團體所為
    之鑑定結果，與檢察官選任或囑託為鑑定者，性質上並無差
    異，同具有證據能力（最高法院九十六年度台上字第二八六
    ０號判決意旨參照）。而依臺灣高等法院檢察署檢察長概括
    選任鑑定機關名冊所載，內政部警政署刑事警察局（下稱刑
    事警察局）為臺灣高等法院檢察署檢察長概括選任為轄區司
    法警察機關調查中案件有關槍彈有無殺傷力之鑑定事項之鑑
    定機關，故卷內之刑事警察局所出具之九十九年六月三十日
    刑鑑字第0990078249號及九十九年七月五日刑鑑字第099007
    4563號鑑驗書、九十九年七月十四日刑鑑字第0990096267號
    函，雖由臺中市警察局第四分局委請鑑定，揆諸前開說明，
    既已由檢察機關概括授權由司法警察官送鑑定，是上揭鑑驗
    書，應屬刑事訴訟法第二百零八條準用第二百零六條第一項
    所稱之書面報告，為同法第一百五十九條第一項所指法律有
    規定之情形，依法具有證據能力。
二、次按扣案美國SMITH&WESSON廠M&P9c型、口徑9mm之制式半自
    動手槍一支（含彈匣二個、槍枝管制編號0000000000）及具
    有殺傷力之口徑9mm制式子彈五十五顆（其中十八顆子彈經
    鑑定試射），係以物件之存在及其呈現之狀態為證據資料，
    性質上屬物證而非供述證據，並無傳聞法則之適用，且該等
    扣案物品係經員警持臺灣臺中地方法院法官核發之搜索票，
    合法執行搜索扣押程式所取得，並與本案犯罪事實之認定具
    有證據關聯性，亦應具有證據能力，得為本案之證據使用。
    又卷內所附之案發現場照片、查獲現場照片、荷蘭村汽車館
    登記住宿資料翻拍照片、查獲槍彈照片、車牌號碼５８２─
    ＹＲ號計車程外觀照片、路口監視器畫面翻拍照片，係以機
    械運作所判讀結果，均係司法警察以光學、科學原理，藉照
    相機器進行機械化之操作所記錄之影像，係刑事訴訟法第一
    百六十五條之一所承認之證據，亦應具有證據能力。
三、末按被告以外之人（包括證人、鑑定人、告訴人、被害人及
    共同被告等）於審判外之陳述雖不符刑事訴訟法第一百五十
    九條之一至之四等四條之規定，而經當事人於審判程序同意
    作為證據，法院審酌該言詞陳述或書面陳述作成時之情況，
    認為適當者，亦得為證據；當事人、代理人或辯護人於法院
    調查證據時，知有刑事訴訟法第一百五十九條第一項不得為
    證據之情形，而未於言詞辯論終結前聲明異議者，視為有前
    項之同意，同法第一百五十九條之五定有明文。立法意旨在
    於：傳聞證據未經當事人之反對詰問予以核實，原則上先予
    排除。惟若當事人已放棄反對詰問權，於審判程序中表明同
    意該等傳聞證據可作為證據；或於言詞辯論終結前未聲明異
    議，基於尊重當事人對傳聞證據之處分權，及證據資料愈豐
    富，愈有助於真實發見之理念，且強化言詞辯論主義，使訴
    訟程序得以順暢進行，上開傳聞證據亦均具有證據能力。經
    查，檢察官、被告、被告之選任辯護人對於本案卷內相關證
    人之證述、文書卷證資料之證據能力，並未就有合於刑事訴
    訟法第一百五十九條第一項不得為證據之情形於本院言詞辯
    論終結前聲明異議，且上述證人之證述、文書卷證資料亦經
    本院於審理期日逐一提示、朗讀，並告以要旨，本院復審酌
    相關證人證述之筆錄製成、文書卷證資料之取得，並無證據
    顯示有何違背程序規定情事，依據上述之說明，均應具有證
    據能力。
貳、實體部分：
一、上開犯罪事實，業據被告鄭鴻翎於警詢、偵查中、原審法院
    及本院審理時均坦承不諱，核與證人張崑崙、廖家玉於警詢
    及偵查中證述及證人即被害人紀印財於偵查中證述之情節相
    符，且有臺中市警察局第四分局搜索扣押筆錄、扣押物品收
    據、扣押物品目錄表、扣押物品清單、同意搜索切結書、臺
    中市警察局槍枝初步檢視報告表、員警職務報告、刑事案件
    證物採驗紀錄表各一份、案發現場照片五張、查獲現場照片
    八張、荷蘭村汽車館登記住宿資料翻拍照片二張、查獲槍彈
    照片四張、車牌號碼５８２─ＹＲ號計車程外觀照片二張、
    路口監視器畫面翻拍照片二張在卷可稽，復有美國SMITH&W
    ESSON廠M&P9c型、口徑9mm之制式半自動手槍一支（含彈匣
    二個、槍枝管制編號0000000000）及口徑9mm之制式子彈五
    十五顆（嗣其中十八顆子彈經鑑驗試射而不再具殺傷力）、
    擊發後之銅包衣一顆、彈頭一顆及制式彈殼三顆扣案可資佐
    證。上開扣案之手槍及子彈經送請刑事警察局以檢視法、性
    能檢驗法、試射法、電解腐蝕法、比對顯微鏡法鑑驗，結果
    認為：１、送鑑手槍一枝（槍枝管制編號0000000000），認
    係口徑9mm制式半自動手槍，為美國SMITH&WESSON廠M&P9c型
    ，槍管內具五條右旋來復線，擊發功能正常，可供擊發同口
    徑制式子彈使用，認具殺傷力。２、送鑑子彈五十五顆，認
    均係口徑9mm制式子彈，採樣十八顆試射，可擊發，認均具
    殺傷力，有該局九十九年七月五日刑鑑字第0990074563號鑑
    驗書一份附卷足憑【見臺灣臺中地方法院檢察署九十九年度
    偵字第一二五０七號偵查卷第六十五頁】；另臺中市警察局
    第四分局於案發現場採證扣得之銅包衣一顆、彈頭一顆、彈
    殼三顆等，經送請刑事警察局以檢視法、比對顯微鏡法鑑驗
    結果認為：１、送鑑銅包衣一顆，認係彈頭銅包衣碎片，其
    上剩伍條右旋來復線。２、送鑑彈頭一顆，認係彈頭鉛心碎
    片。３、送鑑彈殼三顆，認均係已擊發之口徑9mm制式彈殼
    ，並經比對，其彈底特徵紋痕均相吻合，認均係由同一槍枝
    所擊發，亦有該局九十九年六月三十日刑鑑字第0990078249
    號鑑定書一份附卷可佐【同上偵查卷第六十一頁、六十二頁
    】。又前揭於案發現場因採證查扣之銅包衣一顆、彈頭一顆
    、彈殼三顆經刑事警察局鑑驗，結果略以：本案手槍（槍枝
    管制編號0000000000）試射彈殼、彈頭，經與該局所建涉槍
    檔存資料比對結果，發現與前揭於案發現場採證扣案之三顆
    彈殼及銅包衣一顆，其彈底特徵紋痕及來復線特徵紋痕相吻
    合，認均係由該槍枝擊發，復有該局九十九年七月十四日刑
    鑑字第0990096267號函一份在卷足參。綜上各情，足認被告
    之自白與事實相符，本件事證明確，被告犯行洵堪認定，應
    予依法論科。
二、按所謂「寄藏」槍彈與「持有」槍彈，均係將槍彈置於自己
    實力支配之下，僅寄藏必先有他人之持有行為，而後為之受
    寄代藏而已，故寄藏之受人委託代為保管，其保管之本身亦
    屬持有，然此之持有係受寄之當然結果，應不另就持有予以
    論罪（最高法院七十四年台上字第三四００號判例意旨參照
    ）；按非法持有、寄藏、出借槍砲彈藥刀械等違禁物，所侵
    害者為社會法益，如所持有、寄藏或出借客體之種類相同（
    如同為手槍，或同為子彈者），縱令同種類之客體有數個（
    如數支手槍、數顆子彈），仍為單純一罪，不發生想像競合
    犯之問題；若同時持有、寄藏或出借二不相同種類之客體（
    如同時持有手槍及子彈），則為一行為觸犯數罪名之想像上
    競合犯（最高法院八十二年度台上字第五三０三號判決意旨
    參照）；再按未經許可寄藏槍、彈罪，祗須未經主管機關許
    可，且無正當理由，而將槍、彈寄藏，罪即成立；其持有之
    繼續，為行為之繼續，至持有行為終了時，均論為一罪，不
    得割裂。若持有之後，以之犯他罪，兩罪間之關係如何，端
    視開始持有之原因為斷，如早已非法寄藏槍、彈，後另起意
    犯罪，應以數罪併罰論處（最高法院九十七年度台上字第四
    一八九號判決意旨參照）。
三、查被告鄭鴻翎自九十八年七、八月間，即未經許可寄藏持有
    上開制式半自動手槍一支（含彈匣二個）及具有殺傷力之口
    徑9mm制式子彈五十九顆，直至九十九年五月二十六日上午
    六時三十分許，始為警查獲上開槍枝及未擊發之子彈，其持
    有之繼續乃犯罪行為之繼續。是核被告鄭鴻翎就上開事實欄
    一所示之行為，係犯槍砲彈藥刀械管制條例第七條第四項之
    未經許可寄藏制式手槍罪及同條例第十二條第四項之未經許
    可寄藏子彈罪。被告所為寄藏後持有手槍、子彈之行為，係
    寄藏行為之當然結果，不另論罪；又被告係以一寄藏行為，
    同時未經許可寄藏制式手槍及子彈，係觸犯構成要件不同之
    罪名，為想像競合犯，應依刑法第五十五條規定，從一重之
    未經許可寄藏制式手槍罪處斷。另被告就事實欄二所示之行
    為，則犯刑法第三百零五條之恐嚇危害安全罪。被告先後二
    次所為恐嚇危害安全犯行，其時間、空間均屬密接，侵害同
    一之法益，為基於同一恐嚇危害安全犯意下之接續行為，為
    接續犯，僅論以一罪。又被告所犯上開寄藏手槍罪與恐嚇危
    害安全罪，該二罪犯意個別，行為互殊，應予分論併罰。又
    被告有事實欄所載之前案及執行紀錄，有臺灣高等法院被告
    全國前案紀錄表在卷可稽，其於五年以內故意再犯本件有期
    徒刑以上之二罪，均為累犯，均應依刑法第四十七條第一項
    規定，加重其刑。爰審酌被告非法寄藏具有殺傷力之制式手
    槍及制式子彈，已足影響社會秩序，又其僅因一時與被害人
    有嫌隙，竟持上開制式手槍及子彈至被害人經營之檳榔攤開
    槍恐嚇被害人，所生之危害難謂不鉅，且未與被害人達成和
    解。惟其於犯罪後坦承犯行，態度尚佳，兼衡其品行、智識
    程度及檢察官所求刑度等一切情狀，就未經許可寄藏制式手
    槍罪部分，量處有期徒刑六年，併科罰金新臺幣二十萬元，
    並就併科罰金部分諭知易服勞役之折算標準；另就恐嚇危害
    安全罪，量處有期徒刑一年。併定其應執行之刑有期徒刑六
    年二月，及就併科罰金部分易服勞役之折算標準，以示懲儆
    。
四、至扣案之具有殺傷力之制式手槍一支（含彈匣二個，槍枝管
    制編號0000000000）及鑑驗剩餘未擊發具有殺傷力之制式子
    彈共三十七顆，均係屬違禁物，應依刑法第三十八條第一項
    第一款之規定，併予宣告沒收。另扣案之因鑑驗而擊發之原
    具有殺傷力制式子彈十八顆，及於案發現場採證扣案之銅包
    衣一顆、彈頭一顆及制式彈殼三顆，均已失其子彈之結構及
    性能，而不再具有殺傷力，已非屬違禁物，爰不予宣告沒收
    ，併予敘明。
五、原審判決以被告鄭鴻翎犯上開未經許可寄藏制式手槍罪及恐
    嚇危害安全罪，事證明確，並依據刑事訴訟法第二百九十九
    條第一項前段，槍砲彈藥刀械管制條例第七條第四項、第十
    二條第四項，刑法第十一條前段、第三百零五條、第五十五
    條、第五十一條第五款、第四十七條第一項、第四十二條第
    三項、第三十八條第一項第一款，刑法施行法第一條之一第
    一項、第二項前段規定予以論科，復審酌上情，就被告犯上
    開之二罪，分別量處有期徒刑六年，併科罰金新臺幣二十萬
    元，罰金如易服勞役，以新臺幣一千元折算一日；及有期徒
    刑一年。並定其應執行刑為有期徒刑六年二月，併科罰金新
    臺幣二十萬元，罰金如易服勞役，以新臺幣一千元折算壹日
    ，其認事用法，並無違誤，量刑亦稱妥適。被告上訴意旨以
    原審判決未依比例原則與平等原則減輕其刑【惟按，量刑輕
    重係屬事實審法院得依職權自由裁量之事項，茍已斟酌刑法
    第五十七條各款所列情狀而未逾法定刑度，即不得遽指為違
    法。原審判決理由已記載審酌上開情節，就被告上開二犯行
    ，量處上開刑度，並定其應執行之刑，應已注意適用刑法第
    五十七條之規定，所處之刑亦符合「罰當其罪」之原則，並
    無輕重失衡之情形】及主張其寄藏上開制式手槍、子彈之前
    即具有生恐嚇危害安全之犯意【惟以，被告於九十八年七、
    八月間某日，即因受託而寄藏、持有系爭制式手槍、子彈，
    直至九十九年五月二十五日晚上十一時五十五分許、九十九
    年五月二十六日凌晨三時三十分許，始持系爭制式手槍、子
    彈，前往紀印財所經營位於臺中市南屯區○○○路○段三十
    一號之「老主顧檳榔攤」前，朝檳榔攤前方玻璃、後方白鐵
    門，各射擊二發子彈，其時點前後已相距十個多月之久，實
    難認被告於寄藏、持有系爭制式手槍、子彈之前即已產生恐
    嚇危害安全之犯意，直至十個多月後才付諸行動】為由，提
    起上訴，均無理由，被告之上訴應予駁回。
據上論斷，應依刑事訴訟法第三百六十八條，判決如主文。
本案經檢察官劉家芳到庭執行職務。
中    華    民    國    99    年    12   月    16     日
            刑事第三庭    審判長法  官  王  增  瑜
                                法  官  唐  光  義
                                法  官  曾  佩  琦
以上正本證明與原本無異。
如不服本判決應於收受送達後十日內向本院提出上訴書狀，其未
敘述上訴之理由者，並得於提起上訴後十日內向本院補提理由書
（均須按他造當事人之人數附繕本）「切勿逕送上級法院」。
                                書記官  陳  玫  伶
中    華    民    國    99    年    12   月    16     日
附錄本案論罪科刑法條：
【槍砲彈藥刀械管制條例第七條】
  未經許可，製造、販賣或運輸火砲、肩射武器、機關槍、衝鋒
  槍、卡柄槍、自動步槍、普通步槍、馬槍、手槍或各類砲彈、
  炸彈、爆裂物者，處死刑、無期徒刑或七年以上有期徒刑；處
  徒刑者，併科新臺幣三千萬元以下罰金。
  未經許可，轉讓、出租或出借前項所列槍砲、彈藥者，處無期
  徒刑或五年以上有期徒刑，併科新臺幣一千萬元以下罰金。
  意圖供自己或他人犯罪之用，而犯前二項之罪者，處死刑或無
  期徒刑；處徒刑者，併科新臺幣五千萬元以下罰金。
  未經許可，持有、寄藏或意圖販賣而陳列第一項所列槍砲、彈
  藥者，處五年以上有期徒刑，併科新臺幣一千萬元以下罰金。
  意圖供自己或他人犯罪之用，以強盜、搶奪、竊盜或其他非法
  方法，持有依法執行公務之人所持有之第一項所列槍砲、彈藥
  者，得加重其刑至二分之一。
  第一項至第三項之未遂犯罰之。
【槍砲彈藥刀械管制條例第十二條】
  未經許可，製造、販賣或運輸子彈者，處一年以上七年以下有
  期徒刑，併科新台幣五百萬元以下罰金。
  未經許可，轉讓、出租或出借子彈者，處六月以上五年以下有
  期徒刑，併科新台幣三百萬元以下罰金。
  意圖供自己或他人犯罪之用，而犯前二項之罪者，處三年以上
  十年以下有期徒刑，併科新台幣七百萬元以下罰金。
  未經許可，持有、寄藏或意圖販賣而陳列子彈者，處五年以下
  有期徒刑，併科新台幣三百萬元以下罰金。
  第一項至第三項之未遂犯罰之。
【刑法第三百零五條】
  以加害生命、身體、自由、名譽、財產之事，恐嚇他人致生危
  害於安全者，處二年以下有期徒刑、拘役或三百元以下罰金。

司法院資訊處製作；財團法人民間司法改革基金會備份。
